臺中高等行政法院判決　　　　　　　　　　　　　　　九十三年度簡字第一二九號
　　原　　　告　甲○○
　　訴訟代理人　乙○○
　　被　　　告　南投縣政府
　　代　表　人　丙○○
　　訴訟代理人　丁○○
右當事人間因就業服務法事件，原告不服行政院勞工委員會中華民國九十三年五月十
八日勞訴字第○九三○○○八三四七號訴願決定，提起行政訴訟，本院判決如左︰
　　主  文
原告之訴駁回。
訴訟費用由原告負擔。
　　事  實
原告原合法聘僱外勞MUASIROH SITI（以下簡稱Ｍ君，護照號碼：AC645341）從事看
護病人之工作，惟原告於該名外勞聘僱許可失效後，仍續違法僱用，經南投縣政府警
察局竹山分局於民國（下同）九十二年十月二十一日當場查獲，乃以原告聘僱許可失
效之外國人，違反就業服務法第五十七條第一款規定，裁處原告新台幣（下同）十五
萬元罰鍰，原告不服，提起訴願，經行政院勞工委員會決定訴願不受理，原告仍不服
，遂提起行政訴訟，茲將兩造訴辯意旨陳述於後：
一、原告起訴意旨略謂：
    (一)行政院勞工委員會訴願決定書以訴願期間應計至九十三年一月二十七日屆滿，
      而被告蓋於訴願書上收發章之日期為二月五日，據以認定訴願逾期而為不受理
      之決定，惟原告之訴願書係於九十三年一月二十日於台中縣烏日郵局寄發。被
      告於九十三年一月二十七日收到，此有郵局之郵件回執可查，訴願機關以被告
      收發章蓋於訴願書之日期計算訴願期間，而不以被告收文日期計算訴願期間，
      顯屬錯誤。
    (二)原告因不知如何申請外籍看護工因而全權委託外勞仲介公司代為辦理所有事宜
      ，後經行政院勞工委員會核准聘僱外籍看護工乙名，該外籍看護工於八十九年
      十二月四日入境台灣，仲介公司曾告訴原告，外籍看護工之工作期限為三年，
      所以原告一直以為外籍看護工之工作期限是到九十二年十二月四日，仲介公司
      及行政院勞工委員會均未通知原告該外籍看護工之工作期限提前到期，直到警
      察告訴原告，原告才知道，原告合法聘僱外勞並不知外籍看護工之工作期限已
      過，且原告及外籍看護工並未有另一新的聘僱契約，應非就業服務法第五十七
      條第一項第一款聘僱許可失效之外國人行為。
    (三)按僱傭契約之成立依民法第一百五十三條「當事人互相表示意思一致者無論其
      為明示或默示，契約即為成立。」原告與外籍看護工均不知聘僱許可已屆滿，
      自無法互相表示意思一致，成立另一聘僱「聘僱許可失效之外國人」之僱傭契
      約。再者，行政院勞工委員會對明知受看護者死亡仍繼續留用外籍看護工之雇
      主，並未以就業服務法第五十七條第一項第一款聘僱許可失效之外國人行為加
      以論罰，較之原告因不知聘僱許可失效而繼續留用，即被以違反前述法條論處
      ，實有欠公允，亦違反比例原則，綜上所述，原處分明顯違法，因求為判決撤
      銷訴願決定及原處分等語。
二、被告答辯意旨略以：
    (一)按「雇主聘僱外國人不得有下列情事：一、聘僱未經許可、許可失效或他人所
      申請聘僱之外國人。」、「違反．．．就業服務法第五十七條第一款．．．規
      定者，處新台幣十五萬元以上七十五萬元以下罰鍰。」分別為就業服務法第五
      十七條第一款及第六十三條第一項所明文規定，雇主若有違上揭禁止規定，自
      應依法負擔相對之行政處分，首予敘明。
    (二)查本案外勞Ｍ君在台之聘僱（工作）許可於九十二年九月二十六日已屆期失效
      ，依規定外勞於該屆期日後即不得繼續在台工作，而應由雇主（即原告）依「
      雇主聘僱外國人許可及管理辦法」第四十六條第一項規定，為外勞辦妥離境手
      續使其出國。惟查原告未依上開規定辦理，而仍繼續僱用該名外勞從事看護病
      人之工作，而經警於九十二年十月二十一日在原告自宅（南投縣竹山鎮○○里
      ○○路○段一三三六巷十四號）當場查獲上情，此有警方採證照片四紙及原告
      、外勞Ｍ君及李慶輝（仲介）等三人之警訊筆錄附卷可稽。本案警方查獲明顯
      係於該名外勞聘僱許可屆滿失效日之後，是以，原告僱用聘僱許可失效之外勞
      應屬客觀明確之事實。
    (三)本案原告因先前所提訴願經行政院勞工委員會訴願委員會審議決定程序駁回而
      聲明不服，遂再提起本行政訴訟，原告所為縱屬行政救濟權之合法行使，惟查
      本案被告違法事證應甚屬明確，故被告據警方資料依法處分，於法應無違誤，
      請駁回原告之訴。
　　理  由
一、按「雇主聘僱外國人不得有下列情事：一、聘僱未經許可、許可失效或他人所申
    請聘僱之外國人。」、「違反．．．就業服務法第五十七條第一款．．．規定者
    ，處新台幣十五萬元以上七十五萬元以下罰鍰。」分別為就業服務法第五十七條
    第一款、第六十三條第一項所明定。
二、本件原告所聘僱從事看護工作之外勞Ｍ君，其工作許可於九十二年九月二十六日
    屆滿，依規定外勞於該屆期日後即不得繼續留滯在台工作，而應由雇主之原告依
    「雇主聘僱外國人許可及管理辦法」第四十六條第一項規定，為外勞辦妥離境手
    續使其出國。惟原告未依上開規定辦理，而仍繼續僱用該名外勞從事看護之工作
    （另有指派該外勞從事許可以外工作，經被告處以罰鍰三萬元部分，本件原告未
    提起爭訟），經警於九十二年十月二十一日在南投縣竹山鎮○○里○○路○段一
    三三六巷十四號原告之住宅當場查獲上情，業據受原告委託引進外勞之被告信達
    開發有限公司之業務員李慶輝及外勞Ｍ君於警訊時陳述甚詳，並有南投縣警察局
    竹山分局九十二年十月二十七日投竹警外字第０九二０００二二三六號函、照片
    四紙、行政院勞工委員會九十二年十二月五日勞職外字第０九二０二一０二八七
    號函及外勞居留資料查詢紀錄附卷可稽，原告違規事證明確，依首揭規定，原處
    分並無違誤。
三、原告雖起訴主張：原告因不知如何申請外籍看護工因而全權委託外勞仲介公司代
    為辦理所有事宜，後經行政院勞工委員會核准聘僱外籍看護工乙名，該外籍看護
    工於八十九年十二月四日入境台灣，仲介公司曾告訴原告，外籍看護工之工作期
    限為三年，所以原告一直以為外籍看護工之工作期限是到九十二年十二月四日，
    仲介公司及行政院勞工委員會均未通知原告該外籍看護工之工作期限提前到期，
    直到警察告訴原告，原告才知道，原告合法聘僱外勞並不知外籍看護工之工作期
    限已過，且原告及外籍看護工並未有另一新的聘僱契約，應非就業服務法第五十
    七條第一項第一款聘僱許可失效之外國人行為。且行政院勞工委員會對明知受看
    護者死亡仍繼續留用外籍看護工之雇主，並未以就業服務法第五十七條第一項第
    一款聘僱許可失效之外國人行為加以論罰，較之原告因不知聘僱許可失效而繼續
    留用，即被以違反前述法條論處，實有欠公允，亦違反比例原則云云，然查：原
    告違規事證已甚明確已如前所述，而外勞之入境日期應非聘僱許可期限之起算點
    ，且聘僱許可期限於行政院勞工委員會核發雇主聘僱外國人之招募許可時，應會
    載明，資為聘僱雇主及申辦仲介公司遵行，自不因原告所稱代為申辦之仲介公司
    事後未告知或不注意而免責。至於行政院勞工委員會對明知受看護者死亡仍繼續
    留用外籍看護工之雇主，並未以就業服務法第五十七條第一項第一款聘僱許可失
    效之外國人行為加以論罰，與本件案情各異，自難據以為本件有利於原告之認定
    ，亦無違反比例原則之情事，原告所為主張，尚非可採。
四、綜上所述，原告所訴均無足採，本件原處分並無違誤，訴願決定雖以訴願逾期（
    訴願書上所蓋收文日期為九十三年二月五日，而郵務投遞紀要所蓋收件日期為九
    十三年一月二十七日，被告於本院調查時稱訴願在合法期間內提起，沒有逾期，
    見本院九十三年九月七日調查證據筆錄）以不受理駁回，其理由雖有不同，惟駁
    回之結果並無二致，應予維持，原告訴請撤銷原處分及訴願決定為無理由，應予
    駁回。本件為簡易事件，爰不經言詞辯論逕為判決。
據上論結，本件原告之訴為無理由，依行政訴訟法第二百三十三條第一項、第二百三
十六條、第一百九十五條第一項後段、第九十八條第三項前段，判決如主文。
中　　華　　民　　國　　九十三　　　年　　　九　　　　月　　　十七　　　日
                 臺 中 高 等 行 政 法 院   第 三 庭
                                         法      官　莊　金　昌
右正本證明與原本無異。
如不服本判決，應於判決送達後二十日內，以本訴訟事件所涉及之法律見解具有原則
性者，始得向本院提出上訴狀並表明上訴理由，經最高行政法院許可，否則不得上訴
；如於本判決宣示後送達前提起上訴者，應於判決送達後二十日內補提上訴理由書（
均應依對造人數提出繕本）。提起上訴應預繳送達用雙掛號郵票三九○元（三十四元
及五元郵票各十份)。
中　　華　　民　　國　　九十三　　　年　　　九　　　　月　　　十七　　　日
　　　　　　　　　　　　　　　　　　　　 法院書記官　邱  吉  雄
